【裁判字號】    92,交上易,402
【裁判日期】    921022
【裁判案由】    過失傷害
【裁判全文】
臺灣高等法院刑事判決                          九十二年度交上易字第四０二號
    上  訴  人  臺灣宜蘭地方法院檢察署檢察官
    被      告  甲○○
右上訴人因被告過失傷害案件，不服臺灣宜蘭地方法院九十二年度交易字第四八號，
中華民國九十二年八月六日第一審判決（起訴案號：臺灣宜蘭地方法院檢察署九十二
年度偵字第五三五號），提起上訴，本院判決如左：
    主文
原判決撤銷。
甲○○因過失傷害人致重傷，處有期徒刑陸月，如易科罰金，以參佰元折算壹日。
    事實
一、甲○○於民國九十一年九月二十一日晚間九時三十五分許，騎乘車牌ＬＵ二—四
    一五號機車，沿宜蘭縣礁溪鄉○○路，由宜蘭往礁溪方向行駛，途經礁溪鄉○○
    路十號前，本應注意行車速度，依標誌或標線之規定，無標誌或標線者，在郊外
    道路時速不得超過六十公里，又汽車行駛時，駕駛人應注意車前狀況，並隨時採
    取必要之安全措施，而依當時天候陰、夜間有照明、路面無缺陷、無障礙物之情
    形下，並無不能注意之情事，竟疏於注意上開規定，以超過六十公里之時速超速
    行駛，且未注意車前狀況，隨時採取必要之安全措施，致撞及未緊靠路邊行走亦
    有疏失之乙○○，造成乙○○因此受有頸椎損傷併術後及四肢癱瘓、脛骨及腓骨
    骨折並術後呼吸衰竭之重大不治之傷害。嗣經甲○○託人報警，警方前往處理時
    ，甲○○在場，並當場承認為肇事人而自首。
二、案經乙○○訴由宜蘭縣警察局礁溪分局報請臺灣宜蘭地方法院檢察署檢察官偵查
    起訴。
    理  由
一、訊據被告甲○○對有於右開時地騎乘機車撞及告訴人乙○○之事實坦承不諱，惟
    辯稱：伊騎機車從宜蘭往礁溪方向行駛，僅往宜蘭方向有路燈，往礁溪方向則無
    。伊雖不能確定是否有超速，但有疏失撞到告訴人乙○○，告訴人是在靠近慢車
    道白線那邊，伊沒有注意到被害人始撞上，雖向警察表示車速不確定，但警察認
    為機車摔的那麼嚴重，車速應有六、七十公里，伊就依警察所說於作筆錄時承認
    時速超過六、七十公里；另告訴人要求賠償金額過多，父母又失業，故無法和解
    云云。
二、經查：
  (一)右揭被告駕車肇事致告訴人受傷之事實，業據證人王俊麒警員到庭證述明確，並
    有道路交通事故調查報告表、現場圖、現場照片十二幀在卷可稽，且告訴人乙○
    ○受有事實欄所示之傷害，亦有財團法人羅許基金會羅東博愛醫院（下稱羅東博
    愛醫院）診斷證明書附卷可稽，而告訴人乙○○經檢查後為脊髓損傷，進行椎弓
    切除減壓手術，因無法自行呼吸，並行氣管造口術，後仍無法脫離呼吸器使用，
    仍四肢癱瘓，此亦有羅東博愛醫院九十二年五月二十七日（九十二）羅博醫字第
    ０五０一八一號函及所附病歷資料在卷可按，顯見告訴人乙○○確已達重大不治
    之傷害無誤。
  (二)按「行車速度，依標誌或標線之規定，無標誌或標線者，在郊外道路時速不得超
    過六十公里」、「汽車行駛時，駕駛人應注意車前狀況，並隨時採取必要之安全
    措施」，道路交通安全規則第九十三條第一項第一款、第九十四條第三項分別定
    有明文。本件被告係領有駕駛執照之駕駛人，對於上揭規定自應知之甚稔。其於
    行經上開路段時，本即應依規定速限行駛，不得超速，且應注意車前狀況，並隨
    時採取必要之安全措施，而按當時情形，雖天氣陰，然夜間有光線，路面乾燥且
    無缺陷、無障礙物，並無不能注意之情事。被告雖於原審及本院審理時辯稱未確
    定是否超速，且依道路交通事故調查報告表及現場圖、現場照片所示，因地上無
    煞車痕無從判定被告騎乘機車之時速多少，惟被告於警訊時即已坦承：車速約六
    十至七十公里左右等語（見偵查卷第三頁背面）；又被告撞及告訴人之位置已近
    宜蘭縣七結路十號前之名產店，該名產店於晚間之照明光線甚亮，且名產店之對
    向，亦有路燈照明，有事發現場之照片在卷可憑，當時路況視線當甚清晰，果若
    被告能注意車前狀況且不超速行駛，當不難及時發現告訴人，亦有機會將機車煞
    停或採取必要之安全措施；依機車撞擊後車頭幾近全毀及刮地痕長達十一點一公
    尺、告訴人受有重傷之情狀觀之，足見告訴人當時確係遭高速行駛之機車撞擊所
    致，參以被告至今亦不能確定當時是否超速，應認被告於警訊時所為已超過當地
    最高限速六十公里之供述為可採。被告所為無路燈及不確定有無超速之辯解尚不
    足採信。被告於上開應注意能注意之情形下，疏未注意車前狀況，且超速行駛，
    致撞及告訴人乙○○，使告訴人受有重傷害等情，堪以認定，被告就本件交通事
    故之發生自有過失無疑，且其過失與告訴人受有前開重傷害間，確有相當因果關
    係甚明。
  (三)被告與告訴人發生撞擊之處，依該散落物分佈之位置觀之，接近路旁之白線，而
    白線至道路邊緣有五點八公尺寬，此有道路交通事故調查報告表、現場圖、現場
    照片在卷可稽，顯然告訴人亦有在大馬路未緊靠路邊行走之疏失。被告甲○○應
    注意能注意前揭規定，依當時情形，並無不能注意之情事，竟疏未注意車前狀況
    ，採取必要之安全措施，且超速行駛，致撞擊告訴人使之受有重傷害，其之過失
    之責甚為明確。雖告訴人就本件交通事故之發生亦與有過失，然無礙於被告過失
    犯行之成立。上開過失之責，臺灣省基宜區車輛行車事故鑑定委員會亦同此認定
    ，此有臺灣省基宜區車輛行車事故鑑定委員會九十二年四月十六日基宜鑑字第九
    二０一五四號函及所附鑑定意見書在卷可資參佐。是本件被告罪證明確，所為辯
    解不足為採。
三查告訴人乙○○現仍無法脫離呼吸器使用及仍然四肢癱瘓，已如前述，已屬重大
    不治之重傷害，核被告甲○○所為，係犯刑法第二百八十四條第一項後段過失致
    重傷罪。又被告犯罪後，於偵查犯罪機關未發覺前自首而接受裁判，依刑法第六
    十二條前段，依法減輕其刑。原審認被告甲○○過失重傷害罪證明確，據以論處
    被告有期徒刑六月，固非無見；惟查，原判決理由欄一、（三）固有論及告訴人
    亦與有過失，然事實欄一、卻未為此記載；又事實欄一、記載告訴人受有重大不
    治傷害，理由欄二、則記載為已屬重大難治或不治之重傷害；有事實與理由記載
    不相一致之不當。公訴人以被告並無悔意，迄今尚未與告訴人達成和解，原審量
    刑過輕提起上訴，雖無理由，惟原判決既有上揭可議之處，自屬無可維持，應將
    原判決撤銷。爰審酌被告無犯罪前科，年紀尚輕，事發時甫滿十八歲，尚在求學
    中，有學生證影本一紙在卷可憑，惟至今尚未與被害人達成和解，以及被害人受
    有四肢癱瘓之重大不治傷害，犯後態度等一切情狀，量處有期徒刑六月，並諭知
    易科罰金之折算標準。
據上論斷，應依刑事訴訟法第三百六十九條第一項前段、第三百六十四條、第二百九
十九條第一項前段、刑法第二百八十四條第一項後段、第六十二條前段、第四十一條
第一項前段，罰金罰鍰提高標準條例第一條前段、第二條，判決如主文。
本案經檢察官陳文禮到庭執行職務。
中    華    民    國    九十二    年       十       月       二十二     日
                              臺灣高等法院交通法庭
                                  審判長法  官  陳 正 雄
                                        法  官  許 錦 印
                                        法  官  劉 壽 嵩
右正本證明與原本無異。
不得上訴。
                                        書記官  廖 婷 璇
中      華      民      國    九十二    年      十      月    二十二    日
附錄：本案論罪科刑法條全文
刑法第二百八十四條第一項
因過失傷害人者，處六月以下有期徒刑、拘役或五百元以下罰金，致重傷者，處一年
以下有期徒刑、拘役或五百元以下罰金。


司法院資訊處製作；財團法人民間司法改革基金會備份。
